臺灣臺東地方法院刑事判決　　　　　　　99年度訴字第165 號
公　訴　人　臺灣臺東地方法院檢察署檢察官
被　　　告　王清金
　　　　　　廖文星
上列被告因偽證案件，經檢察官提起公訴（99年度偵字第256 號
），本院判決如下：
    主  文
王清金犯偽證罪，處有期徒刑參月。
廖文星犯偽證罪，處有期徒刑參月。
    犯罪事實
一、王清金、廖文星明知其等與邱金華於民國96年6 月6 日上午
    10時許，有共同至臺東縣長濱鄉○○段石寧埔小段473 地號
    國有原住民保留地森林內（座標：288535,0000000），未經
    主管機關許可，以王清金、廖文星持工具挖掘，邱金華則在
    車上負責接應及把風之分工方式，共同竊取國有森林主產物
    七里香立木1 棵之事實，竟分別基於偽證之犯意，就上開違
    反森林法案件（本院97年度易字第176 號），於98年3 月19
    日14時許，在本院第5 法庭，經合議庭審判長告以具結之義
    務及偽證之處罰後，均以證人身分於證人結文上簽名具結，
    王清金證稱：伊跟邱金華說要去挖樹，沒有說要挖什麼樹，
    挖樹的時候，只有伊和廖文星在場云云，廖文星則證稱：邱
    金華只有到工寮，沒有到現場云云，而就該案共同被告邱金
    華有無共同竊取國有森林主產物七里香立木之重要關係事項
    ，均為虛偽陳述，足以影響該案判決之結果及正確性。
二、案經本院依職權告發由臺灣臺東地方法院檢察署檢察官偵查
    起訴。
    理  由
壹、程序事項
    按被告以外之人於審判外之陳述，雖不符刑事訴訟法第159
    條之1 至第159 條之4 之規定，而經當事人於審判程序同意
    作為證據，法院審酌該言詞陳述或書面陳述作成時之情況，
    認為適當者，亦得為證據。當事人、代理人或辯護人於法院
    調查證據時，知有同法第159 條第1 項不得為證據之情形，
    而未於言詞辯論終結前聲明異議者，視為有前項之同意，同
    法第159 條之5 定有明文。上開條文之立法意旨在於傳聞證
    據未經當事人之反對詰問予以核實前，原則上先予排除，惟
    若當事人已放棄其對質、詰問權，並於審判程序中表明同意
    該等傳聞證據可作為證據，或於言詞辯論終結前未聲明異議
    ，基於尊重當事人對傳聞證據之處分權，且證據資料愈豐富
    ，愈有助於真實發見之理念，並強化言詞辯論主義，使訴訟
    程序得以順暢進行，上開傳聞證據亦均具有證據能力。經查
    ，本件理由欄所引用之具有傳聞性質之證據資料，被告2 人
    於本院準備程序、審理時，就該等證據資料之證據能力均同
    意或不爭執做為證據使用，本院復查無違法不當取證或其他
    瑕疵，因認以之作為證據均屬適當，揆諸前揭規定與說明，
    均具有證據能力。
貳、實體事項
一、認定犯罪事實所憑之證據及理由
（一）被告王清金、廖文星就其等違反森林法案件（本院97年度
      易字第176 號），於98年3 月19日14時許，在本院第5 法
      庭，經合議庭審判長告以具結之義務及偽證之處罰後，均
      以證人身分於證人結文上簽名具結，王清金證稱：伊跟邱
      金華說要去挖樹，沒有說要挖什麼樹，挖樹的時候，只有
      伊和廖文星在場之語，廖文星則證稱：邱金華只有到工寮
      ，沒有到現場之語，而就該案共同被告邱金華有無共同竊
      取國有森林主產物七里香立木之足以影響該案判決之結果
      及正確性之重要關係事項為證述等事實，為被告王清金、
      廖文星所不爭執，復有本院97年度易字第176 號案件98年
      3 月19日審判筆錄1 份，證人結文2 份等附卷可稽，應可
      信為真實。
（二）邱金華因與被告王清金、廖文星共同基於竊取森林主產物
      之犯意，於96年6 月6 日上午10時許，共同至臺東縣長濱
      鄉○○段石寧埔小段473 地號國有原住民保留地森林內（
      座標：288535,0000000），未經主管機關許可，以王清金
      、廖文星持工具挖掘，邱金華則在車上負責接應及把風之
      分工方式，共同竊取國有森林主產物七里香立木1 棵等事
      實，業經法院綜合審酌邱金華、劉海影、王清金、李文吉
      、廖文星當時使用行動電話之通聯紀錄、邱金華、王清金
      當時使用行動電話之基地台位置、證人劉海影之證詞及情
      況證據等，而認定無誤並判處罪刑確定，此有本院97年度
      易字第176 號判決書、臺灣高等法院花蓮分院99年度上訴
      字第106 號判決書、最高法院100 年度台上字第1027號判
      決書各1 份附卷可稽，足徵邱金華應有共同竊取森林主產
      物之犯意，且有在挖樹現場負責接應及把風之事實，而被
      告王清金、廖文星以證人身分所為上開證言確屬不實。
（三）被告王清金雖聲請傳喚證人鍾榮通到庭作證，以證明邱金
      華並未到挖掘樹木現場云云。惟查：證人鍾榮通於本院審
      理時證稱：邱金華有與被告2 人一起去山上，但伊送水到
      工寮後就走了，所以不知道邱金華有無一起去挖七里香之
      語，顯然就邱金華有無到挖樹現場共同竊取國有森林主產
      物七里香立木之事，未能為被告王清金有利之證述。
（四）綜上所述，被告2 人所辯，無非均是事後卸責之詞，均不
      足採信。本案事證明確，被告2 人之犯行均可認定，應均
      依法論科。
二、論罪科刑
（一）按刑法上之偽證罪，為形式犯，不以結果之發生為要件，
      證人於供前或供後具結而就案情有重要關係事項，故為虛
      偽陳述，其犯罪即成立，而該罪所謂於案情有重要關係之
      事項，則指該事項之有無，足以影響於裁判之結果者而言
      ，至於其虛偽陳述，法院已否採為裁判或檢察官據為處分
      之基礎，或有無採為基礎之可能，皆於偽證罪之成立無影
      響；又偽證罪為侵害國家法益之犯罪，其罪數應以訴訟之
      件數為準，縱於同一訴訟事件數度偽證，仍論以單純一罪
      ，最高法院71年台上字第8127號判例、72年度台上字第33
      11號判例意旨可資參照。查被告2 人既就邱金華「有無共
      同竊取森林主產物」之對於案情有重要關係之事項，於供
      前具結而為虛偽之陳述，是核被告2 人所為，均係犯刑法
      第168 條之偽證罪。
（二）爰審酌被告2 人藐視證人到庭作證應據實陳述之義務，於
      以證人身分作證時，任意虛捏情詞，就案情重要事項為虛
      偽證言，使法院為無益之調查，甚至陷於認定錯誤之危險
      ，對司法權之正確行使已生相當之妨害，有害司法正義之
      實現；兼衡其等之智識程度（被告王清金為國小畢業、被
      告廖文星為國中畢業）、職業及家庭並經濟狀況【被告王
      清金從事樹木買賣，月收入約新臺幣（下同）3 萬元，有
      小孩需要撫養；被告廖文星擔任臨時工，月收入約2 至3
      萬元，有父親及小孩需要撫養）、犯後均未能坦承犯行之
      態度，被告王清金前有多次違反森林法案件之前科紀錄（
      臺灣高等法院被告前案紀錄表1 份附卷可稽），素行不佳
      ，以及檢察官對刑度之意見等一切情狀，分別量處如主文
      所示之刑。
據上論斷，依刑事訴訟法第299 條第1 項前段，刑法第168 條，
判決如主文。
本案經檢察官劉仲慧到庭執行職務。
中    華    民    國    100    年     6    月    2    日
                  刑事第三庭   審判長法  官  范乃中
                                     法  官  林拔群
                                     法  官  李俊彬
以上正本證明與原本無異。
如不服本判決應於收受送達後10日內向本院提出上訴書狀，並應
敘述具體理由；其未敘述上訴理由者，應於上訴期間屆滿後20日
內向本院補提理由書（均須按他造當事人之人數附繕本）。「切
勿逕送上級法院」。
中    華    民    國    100    年     6    月    2    日
                                      書記官  吳明學
附錄本案論罪科刑法條：
中華民國刑法第168 條
於執行審判職務之公署審判時或於檢察官偵查時，證人、鑑定人
、通譯於案情有重要關係之事項，供前或供後具結，而為虛偽陳
述者，處7 年以下有期徒刑。